【裁判字號】    99,監宣,206
【裁判日期】    991029
【裁判案由】    監護宣告
【裁判全文】
臺灣臺南地方法院民事裁定             99年度監宣字第206號
聲  請  人  王慶賢
上列聲請人聲請對王陳珠美為監護宣告事件，本院裁定如下：
    主    文
宣告王陳珠美（女，民國○○年○月○○日生，身分證統一編號：Ｚ00
0000000號，住臺南縣新化鎮拔里1鄰拔林1號之10）為受監
護宣告之人。
選定聲請人王慶賢（民國○○年○○月○日生，身分證統一編號：Ｚ00
0000000號，住臺南縣新化鎮拔里1鄰拔林1號之10）為受監
護宣告之人王陳珠美之監護人。
指定王姮蓁（民國○○年○月○○日生，身分證統一編號：Ｚ00000000
0號，住高雄市○○區○○里○○鄰○○街99巷2弄14號）為會同開
具財產清冊之人。
聲請程序費用由受監護宣告之人王陳珠美負擔。
    理    由
一、按對於因精神障礙或其他心智缺陷，致不能為意思表示或受
    意思表示，或不能辨識其意思表示之效果者，法院得因本人
    、配偶、四親等內之親屬、最近一年有同居事實之其他親屬
    、檢察官、主管機關或社會福利機構之聲請，為監護之宣告
    ，民法第14條第1項定有明文。次按受監護宣告之人應置監
    護人。法院為監護之宣告時，應依職權就配偶、四親等內之
    親屬、最近一年有同居事實之其他親屬、主管機關、社會福
    利機構或其他適當之人選定一人或數人為監護人，並同時指
    定會同開具財產清冊之人，民法第1110條、第1111條第1項
    亦定有明文。
二、本件聲請意旨略以：聲請人為王陳珠美（女，民國○○年○月
    ○○日生，身分證統一編號：Ｚ000000000號，住臺南縣新化鎮
    拔里1鄰拔林1號之10）所生之次子，王陳珠美為重度多
    障者，已不能為意思表示或受意思表示，或不能辨識其意思
    表示之效果，聲請人為此爰聲請鈞院對王陳珠美為監護宣告
    ，並選定聲請人為王陳珠美之監護人，及指定王陳珠美所生
    之三女王姮蓁為會同開具財產清冊之人等語。
三、經查：
  （一）聲請人係王陳珠美之兒子，有戶籍謄本1件、個人戶籍
        資料查詢表1件在卷可憑，揆諸上開規定，本件聲請人
        聲請對王陳珠美為監護之宣告，自屬有據。
  （二）又聲請人主張王陳珠美為重度多障者，已不能為意思表
        示或受意思表示，或不能辨識其意思表示之效果之事實
        ，業據聲請人提出王陳珠美之能力概述表1件、中華民
        國身心障礙手冊影本1件為證，且本院於99年10月19日
        在鑑定人財團法人臺灣省私立台南仁愛之家附設精神療
        養院醫師施仁雄面前訊問王陳珠美，王陳珠美對問話無
        法回答，又鑑定醫師對王陳珠美為精神鑑定結果認：「
        一般醫學檢查：個案意識呈呆僵狀態，對問話無法回答
        ，必須靠他人協助下可進食、以鼻胃管幫忙進食，四肢
        變形無力，無法自我行動，大小便及個人衛生須他人完
        全協助。精神檢查方面：個案的注意力、判斷能力、對
        人、時、地的定向感、記憶能力、計算能力及抽象思考
        能力均有明顯缺失。並有因心智缺陷，致不能為意思表
        示或受意思表示，亦不能辨識其意思表示之效果者。鑑
        定判定：基於受鑑定人有腦病變致不能為意思表示或受
        意思表示，不能辨識其意思表示之效果，且接受治療後
        回復可能性甚低，因而不能管理自己財產，可為監護宣
        告。」等語，有本院99年10月19日監護宣告訊問筆錄1
        件在卷可憑，是聲請人聲請對王陳珠美為監護宣告為有
        理由，應予准許。
四、次查，受監護宣告人王陳珠美之配偶王丙寅、長子王慶福、
    長女王秀紋均已死亡，王陳珠美之次子即聲請人王慶賢、次
    女王愛玉、三女王姮蓁、孫女王郁娟及張王郁雅均同意由聲
    請人擔任王陳珠美之監護人、由王姮蓁擔任會同開具財產清
    冊之人等情，業經聲請人陳明在卷可按，並有戶籍謄本5件
    、除戶謄本2件、親屬團體會議紀錄1件、同意書1件附卷可
    憑，堪予認定。本院審酌聲請人係受監護宣告人王陳珠美之
    子，與王陳珠美關係最為親近，聲請人有意願擔任王陳珠美
    之監護人，且王陳珠美之其他子女、孫女亦均同意由聲請人
    擔任王陳珠美之監護人，因認由聲請人擔任王陳珠美之監護
    人，最能符合王陳珠美之最佳利益，為此爰選定聲請人為受
    監護宣告人王陳珠美之監護人；又王姮蓁係受監護宣告人王
    陳珠美之女兒，衡情王姮蓁應會本於受監護宣告之人王陳珠
    美之最佳利益，與監護人共同開具財產清冊，且王姮蓁亦願
    意擔任會同開具財產清冊之人，是爰指定王姮蓁為會同開具
    財產清冊之人，以利監護事宜之執行。
五、依民事訴訟法第608條第1項，裁定如主文。
中    華    民    國    99    年    10    月    29    日
                   家事法庭   法  官  葉惠玲
以上正本係照原本作成。
如不服本裁定關於選定監護人及指定會同開具財產清冊之人等部
分，應於送達後十日內向本院提出抗告狀，並繳納抗告費新臺幣
1,000元；其餘關於宣告監護之部分，不得抗告。
中    華    民    國    99    年    10    月    29    日
                              書記官  謝麗首

司法院資訊處製作；財團法人民間司法改革基金會備份。
